臺北高等行政法院判決
　　　　　　　　　　　　　　　　　　 94年度訴字第337號
　　　　　　　　　　　　　　　.
原　　　告　仟義有限公司
代　表　人　甲○○（董事）
被　　　告　財政部臺北關稅局
代　表　人　詹昭鐶（局長）
訴訟代理人　丙○○
　　　　　　乙○○
　　　　　　丁○○
上列當事人間因進口貨物核定稅則號別事件，原告不服財政部中
華民國93年11月29日台財訴字第09313528170號訴願決定， 提起
行政訴訟。本院判決如下：
    主  文
原告之訴駁回。
訴訟費用由原告負擔。
    事  實
壹、事實概要：
    緣原告於民國（以下同）92年 7月21日委由詮華報關有限公
    司向被告報運進口THERMOSTATS GOODS "T.I."貨物乙批（報
    單號碼：第CH/92/279/01197號），稅則號別為第9032.10.0
    0號， 稅率3.8%；經被告依系爭貨物之型錄及說明書，認系
    爭貨物為 THERMAL-PROTECTOR熱保護器，而非恆溫控制器，
    並參照最高行政法院92年度判字第1202號之判決，改列稅則
    號別為第8536.30.00號，按稅率7.5%課徵關稅。原告不服，
    申請復查，未獲變更，提起訴願，遭駁回後，遂向本院提起
    行政訴訟。
貳、兩造聲明：
一、原告聲明：求為判決
(一)、訴願決定及原處分均撤銷。
(二)、原告自88年 8月起為被告扣押之款項應歸還原告，並賠償原
    告之損失。
二、被告聲明：求為判決駁回原告之訴。
、兩造爭點：
    系爭貨物之稅則號別為原告申報之第9032.10.00號，稅率3.
    8%？或為被告改列之第8536.30.00號，稅率7.5%？
一、原告陳述：
(一)、本案歷經 5年多，從未見有關單位按照解釋準則六條完全分
    類法，單憑主觀就判決，顯然錯誤。正當臺灣拼經濟之際，
    請體恤中小企業經營不易，進口貨物核定之稅則又疑雲重重
    ，原告懇請財政部關政司就相關貨物所核定稅則「相似」下
    ，由財政部訴願審議委員會敬邀經濟部國貿局、財政部關稅
    總局、財政部基隆關稅局、兩造…專家學者等等，共同規劃
    商討，尋求改進措施。
(二)、查海關稅則第9032節，其節名為「自動調節或控制用儀器」
    ，明確係依「功能命名」；而稅則第8536節，其節名為「電
    路開關，保護電路或聯接電路用器具」，明確係依「用途命
    名」。故來貨同時可歸列於第8536及9032節間。
(三)、本案重點在於應依「解釋準則」來決定採用何者才是正確稅
    則。
(四)、依準則第 1條查對類註及章註分類，故再查與本二稅則有關
    之第16類類註1（丑） 述明：本類（第8536節在內）不包括
    第90章物品，故本案之物品應列第9032節才是正確。
(五)、關鍵於目錄介紹大標題「熱保護器」。至於，熱的起源點即
    是「溫度」感應出熱源，熱源應用機器的過熱、過電溫度感
    應即時瞬間動作，迅速又確實的執行「開」與「關」，在溫
    度控制開和關時，可以完美的運作。所以異常動作後再等溫
    度冷卻時，溫度即自動回復再運作。因此，17AM可以確實的
    執行溫度過熱、過電裝置在機器電氣內二次電源保護裝置，
    溫度元件功能發揮執行循環運作。
(六)、綜上所述，即可明確第16類第85章機器及機械用具、電機設
    備之第8536節「保護電路用之電氣用具」和第18類第90章儀
    器及器具之第9032節「自動調節或控制用儀器及器具」。因
    此可見這二者物品之保護電路器具功能各發揮不同之功能所
    在，再查第90章章註6、 第9032節僅適用於「自動控制溫度
    」，故本案系爭物品本應歸列第9032節下。
二、被告陳述：
(一)、按行為時（以下同）海關進口稅則號別第9032.10.00號為「
    恆溫控制器」，第 2欄稅率為3.8%；稅則號別第8536.30.00
    號為「其他電路保護器具，電壓未超過1,000伏特者」，第2
    欄稅率為7.5%。
(二)、原告訴稱：「本案件歷經 5年多，從未見有關單位按照解釋
    準則六條完全分類法，單憑主觀就判決，顯然錯誤，…進口
    貨物核定之稅則又疑雲重重…。」乙節，查關於進口貨物之
    貨名、性質、功能、用途等，應以製造者之原廠型錄或說明
    書為準。系爭貨品（17AM）依原告提供之原廠型錄及用途說
    明書所載，其貨名應為 THERMAL PROTECTOR，係屬過溫、過
    電流的保護器，作為各種馬達、變壓器、圓筒型線圈、螢光
    燈安定器以及電池等電氣機器或是熱源應用機器的過熱、過
    電流保護用；原申報貨名THERMOSTATS GOODS "T.I."與型錄
    記載不符，為原告所自用之名稱，自不得作為核定稅則之依
    據。被告依據海關進口稅則解釋準則1： 「…其分類之核定
    ，應依照稅則號別所列之名稱及有關類或章註為之…」之規
    定，並參據行為時（以下同）國際商品統一分類制度（H.S.
    ）註解（以下簡稱H.S.註解）中文版第1241頁第 4行有關稅
    則第8536節之說明：「本節包括供防止電路過載用之其他裝
    置…」，將系爭貨品核列稅則第8536.30.00號，洵無違誤。
    又系爭貨物型錄上所載名稱為 THERMAL-PROTECTOR（熱保護
    器），而非THERMASTATS（恆溫控制器）， 且其功能、特性
    及構造亦不符H.S.註解中文版第1360、1361頁對於自動控制
    器具及恆溫控制器基本組成結構之定義，自無稅則第9032節
    之適用。另原告於88年 9月至12月間曾進口數批相同貨物，
    因不服被告核定其稅則號別為第8536.30.00號而提起行政訴
    訟，業經最高行政法院於92年 9月12日以92年度判字第1202
    號判決原告上訴駁回確定在案。本案系爭貨物既為相同貨物
    ，被告依一致性原則據以參照核定其稅則號別為第8536.30.
    00號，洵屬妥適；原告訴稱：「懇求『財政部訴願委員會』
    敬邀『經濟部國貿局』…等，共同規劃商討尋求改進措施」
    云云，委無足採。
(三)、據上論結，原告之主張無理由，請判決如被告答辯之聲明。
    理  由
一、按海關進口稅則第9032.10.00號為「恆溫控制器」，第 2欄
    稅率3.8%；同稅則第8536.30.00號為「其他電路保護器具，
    電壓未超過1000伏特者」，第2欄稅率7.5%。
二、本件原告於92年 7月21日委由詮華報關有限公司向被告報運
    進口THERMOSTATS GOODS "T.I."貨物乙批（報單號碼：第CH
    /92/279/01197號），稅則號別為第9032.10.00號，稅率3.8
    %；經被告依系爭貨物之型錄及說明書，認系爭貨物為THER-
    MAL-PROTECTOR 熱保護器，而非恆溫控制器，並參照最高行
    政法院92年度判字第1202號之判決，改列稅則號別為第8536
    .30.00號，按稅率7.5%課徵關稅。原告不服，主張略以：(一)
    被告內部曾於91年 8月20日召開「海關稅則分類規範編製事
    宜」會議，討論三案稅則應列第9032節自動控制器具，但被
    誤列為第8307或8536節之新舊錯誤案，包括系爭貨物在內之
    錯到底案。(二)原告進口之「17AM、1NT、MRA」曾經權威機構
    實驗證明為「恆溫控制器」之「感溫元件」，故係海關稅則
    第9032節自動控制器具名稱下之貨品，而來貨亦確係依據廠
    商所需操作溫度，選適當的型號賣給廠商裝於成品上云云，
    申經被告復查決定略以，第查據原告所提供之型錄及說明書
    所載，系爭貨物THERMOSTATS GOODS "T.I."17AM034E5及17A
    M032E5，為一種過溫、過電流之熱保護器，作為各種馬達、
    變壓器、圓筒型線圈、螢光燈安定器以及電池等等電氣機器
    或是熱源應用機器的過熱、過電流保護所開發出來的小型保
    護器，英文貨名為THERMAL PROTECTOR，原申報貨名THERMO-
    STATS GOODS應為泛稱。另參據國際商品統一分類制度（H.S
    .）註解中文版第1241頁第4行有關稅則第8536節之說明：「
    本節包括供防止電路過載用之其他裝置」，系爭貨物既具有
    過溫、過電流之保護功能，原查改列其稅則號別為第8536.3
    0.00號，按稅率7.5%課徵，應屬妥適。 次查原告曾於88年9
    月至12月間以稅則第9032.10.00號報運數批相同貨物進口，
    均經海關核改稅則號別為第8536.30.00號後，向財政部關稅
    總局聲明異議，經財政部關稅總局分別以89年 5月18日關評
    台字第890081號、 5月19日關評台字第890082號、6月9日關
    評台字第890104及890105號、 7月11日關評台字第890141號
    及890143號等評定書評定異議駁回，原告不服，向財政部提
    起訴願，均遭駁回，原告仍不服，循序向本院提起行政訴訟
    ，經本院於91年7月8日以90年度訴字第 183號判決駁回原告
    之訴，原告仍不服，遂向最高行政法院提起上訴，業經最高
    行政法院於92年 9月12日以92年度判字第1202號判決駁回上
    訴在案。另查國際商品統一分類制度（H.S.）註解中文版第
    1361頁第 3行有關稅則第9032節之說明：「恆溫控制器，供
    自動控制溫度用，主要由下列所組成：(1)一個對溫度變化敏
    感之元件…。(2)一個滾筒、圓盤或其他裝置供設定預期溫度
    。(3)一個起動、運作裝置，依據傳動型式（機械式、伺服流
    體、電氣），主要包括一個槓桿組合、彈簧、閥、電氣開關
    等。」而系爭貨物僅為一「溫度感知元件」，必須搭配「控
    制電路或裝置」，才能作為「溫度控制用」，故系爭貨物實
    為恆溫控制器組成元件之一，原告主張應歸列稅則第9032節
    之恆溫控制器，自無可採。且原告所檢附之產品用途說明書
    亦載明：「"KLIXON"17AM型保護器作為各種馬達、變壓器、
    圓筒型線圈、螢光燈安定器以及電池等等電氣機器或是熱源
    應用機器的過熱、過電流保護所開發出來的小型保護器…」
    「此外，內部的雙金屬DISK同時感應溫度以及電流。因此，
    可以確實的執行過熱、過電的保護作用。」「另外也可以當
    作發熱限制器的恆溫器來使用。」顯然來貨係為一種過溫、
    過電流的保護器，雖也可以當作發熱限制器的恆溫器來使用
    ，但非為其主要功能。系爭貨物既具有過熱、過電流之保護
    功能，參考美國有將類似貨名MOTOR PROTECTOR, MOTOR OV-
    ERLOAD PROTECTOR歸列稅則第8536.30目之案例， 是被告將
    其改列稅則為第8536.30.00號之「其他電路保護器，電壓未
    超過1,000伏特者」項下， 洵屬妥適為由，駁回其復查之申
    請。原告不服，循序提起訴願及本件行政訴訟。
三、原告於本件行政訴訟中訴稱，海關進口稅則第9032節之節名
    為「自動調節或控制用儀器」，明確係依「功能命名」；而
    稅則第8536節之節名為「電路開關，保護電路或聯接電路用
    器具」，明確係依「用途命名」。故來貨同時可歸列於第85
    36及9032節。惟依準則 1對類註及章註分類，與本二稅則有
    關之第16類類註 1（丑）述明：本類（第8536節在內）不包
    括第90章物品，故本案之物品應列第9032節才是正確云云。
    惟查：
(一)、關於進口貨物之貨名、性質、功能、用途等，應以製造者之
    原廠型錄或說明書為準。系爭貨品（17AM）依原告提供之原
    廠型錄及用途說明書所載，其貨名應為 THERMAL PROTECTOR
    ，係屬過溫、過電流的保護器，作為各種馬達、變壓器、圓
    筒型線圈、螢光燈安定器以及電池等電氣機器或是熱源應用
    機器的過熱、過電流保護用；原申報貨名THERMOSTATS GOO-
    DS "T.I." 與型錄記載不符，為原告所自用之名稱，自不得
    作為核定稅則之依據。被告依據海關進口稅則解釋準則 1：
    「…其分類之核定，應依照稅則號別所列之名稱及有關類或
    章註為之…」之規定，並參據國際商品統一分類制度（H.S.
    ）註解中文版第1241頁第 4行有關稅則第8536節之說明：「
    本節包括供防止電路過載用之其他裝置…」，將系爭貨品核
    列稅則第8536.30.00號，洵無違誤。
(二)、國際商品統一分類制度（H.S.）註解中文版第1361頁有關稅
    則第9032節之說明：「恆溫控制器，供自動控制溫度用，主
    要由下列組成：(1)一個對溫度變化敏感之元件…；(2)一個滾
    筒、圓盤或其他裝置供設定預期溫度；(3)一個起動、運作裝
    置，依據傳動型式（…電氣），主要包括一個槓桿組合、彈
    簧、閥、電氣開關等。…恆溫控制器之使用，特別是在供房
    子或其他建築、爐子、煮器、鍋爐、熱水器、冷藏設備…及
    其他工業或實驗室設備等之溫度控制用。」另依據H.S.註解
    中文版第1360頁對溫度控制器之說明：「…自動控制溫度之
    儀器及器具，其操作不論是否依受自動控制之因素而變動之
    電氣現象者，其係設計將這個因素帶到一個期望值，並維持
    該值…。」系爭貨物型錄上所載名稱為 THERMAL-PROTECTOR
    （熱保護器），而非THERMASTATS（恆溫控制器）， 且其功
    能、特性及構造不符合上揭H.S.註解中文版第1360、1361頁
    對於自動控制器具及恆溫控制器基本組成結構之定義，自無
    稅則第9032節之適用。
(三)、原告於88年 9月至12月間曾進口數批相同貨物，因不服被告
    核定其稅則號別為第8536.30.00號而提起行政訴訟，業經最
    高行政法院於92年 9月12日以92年度判字第1202號判決原告
    上訴駁回確定在案。本案系爭貨物既為相同貨物，被告依一
    致性原則據以參照核定其稅則號別為第8536.30.00號，洵屬
    妥適，自無原告訴稱：「懇求『財政部訴願審議委員會』敬
    邀『經濟部國貿局』…等，共同規劃商討尋求改進措施」之
    必要。
四、綜上所述，本件原告之主張均不可採，而被告將本件系爭貨
    物改列稅則號別為第8536.30.00號，按稅率7.5%課徵關稅，
    揆諸首揭規定，洵無違誤，復查決定及訴願決定遞予維持，
    均無不合。原告徒執前詞，訴請撤銷訴願決定及原處分，並
    無理由，應予駁回。至於原告訴請被告歸還原告自88年 8月
    起為被告以「稅則待決」為由而扣押之款項，其中關於本案
    之押款新臺幣31,217元部分，因本案尚在爭訟中，稅則尚未
    確定，自無從歸還原告，而其餘他案被告有否扣押款項？若
    有，金額若干？稅則已否確定？原告依何法律關係訴請被告
    歸還等等，均未據原告陳述、舉證以實其說，原告空言訴求
    ，並無理由，應予駁回。
五、本件事證已臻明確，兩造其餘攻擊防禦方法均與本件判決結
    果不生影響，故不逐一論述，併此敘明。
據上論結，本件原告之訴為無理由， 爰依行政訴訟法第98條第3
項前段判決如主文。
中　　華　　民　　國　　94　　年　　11　　月　　23　　日
   　　　　　                第四庭審判長法  官 徐瑞晃
             　　　　　                  法  官 李得灶
                       　　　　　        法  官 吳慧娟
上為正本係照原本做成。
如不服本判決，應於送達後20日內，向本院提出上訴狀並表明上
訴理由，如於本判決宣示後送達前提起上訴者，應於判決送達後
20日內補提上訴理由書（須按他造人數附繕本）。
中　　華　　民　　國　　94　　年    11    月    23    日
                                         書記官 劉道文
